臺灣高等法院高雄分院刑事裁定　　　　　 100年度抗字第86號
抗　告　人
即　被　告　陳明俊
上列抗告人因聲請交付審判案件，不服臺灣高雄地方法院中華民
國100 年3 月11日裁定（99年度聲判字第124 號），提起抗告，
本院裁定如下：
    主  文
抗告駁回。
    理  由
一、本件抗告意旨略以：(一)告訴人王炳憲（下稱告訴人）所提出
    為證之錄音光碟有剪接之虞，應予檢送調查局勘驗比對，否
    則不得作為認定被告有罪之唯一證據。抗告人與告訴人曾於
    民國（下同）99年7 月17日12時30分許，而非99年7 月20日
    14時許，因抗告人在無預警情況下，遭告訴人告知即日起只
    上半天班，告訴人違反勞動基準法之規定，剝奪抗告人工作
    權，抗告人因而與告訴人起爭執，抗告人萬般無奈，發牢騷
    自我調侃表示，要怎樣隨便你（資方），又說：「我吃冷飯
    等著你」，即等待勞工局及勞工檢查所決定之意，因勞方被
    違法解僱，只能吃冷飯等著勞工局及檢查所之最後決定。(二)
    再者，告訴人平日壓榨勞工，兄妹仗勢欺人，違反勞動基準
    法，先要求抗告人自高雄市鳳山區長途跋涉至高雄市旗山區
    ○○○路226 之1 號之「旗美煤氣聯合分裝場」（下簡稱分
    裝場），並片面告知改上半天班，抗告人只好向勞工局舉發
    告訴人違反勞動基準法，告訴人告以與勞工局及勞檢所人員
    熟識，不怕被舉發，抗告人為捍衛工作權，只好無奈說：「
    你家財萬貫，要跟你配」，即與告訴人上勞工局調解之意。
    告訴人又以言語相譏，抗告人又出於無奈，再表示，如檢舉
    不實在「我禁得起關10年，你禁不起關10年」，即表示願對
    向勞工局舉發之事實，負法律責任，如告訴人違反勞動基準
    法是否願意負同一法律責任，而告訴人故意曲解用語，抗告
    人最後表示為爭取工作權，拼了老命，也要捍衛抗告人上半
    天班之公平正義，又稱：「我這條命不要了」，僅意在闡述
    勞工之無奈，為求養家糊口，而再三遭告訴人侮辱及違法壓
    榨並剝削勞工基本工作權，並無任何恐嚇之不法犯意。(三)末
    按刑法第305 條恐嚇罪之成立，須被害人因加害人惡害之通
    知而心生畏懼，若被害人並未因之而生畏怖，尚難以該罪相
    繩。而本件原不起訴處分及臺灣高等法院高雄分院檢察署之
    駁回再議決定，亦同認非惡害之通知，只是勞工爭取基本工
    作權，且係意在通知告訴人將循法律調解或爭訟程序究明告
    訴人非法解僱及短付資遣費之責，在在證明並非惡害之通知
    。為此，提起抗告，請准撤銷原裁定，駁回交付審判之聲請
    云云。
二、聲請交付審判意旨略以：被告陳明俊於99年7 月20日，擅自
    以具照相功能之行動電話，拍攝聲請人即告訴人所經營支上
    開分裝場之場內情形，嗣經告訴人出言制止，被告竟於同日
    14時許，在前述分裝場，以「我就是吃剩飯在等你」、「你
    家財萬貫我就跟你配」、「我可以關10年，你不可以關10年
    」、「我又沒說我要拿刀來殺你」、「我這條命不要了」等
    語，恫嚇告訴人，自已構成刑法恐嚇罪無訛。然臺灣高雄地
    方法院檢察署檢察官不查，竟未傳訊告訴人聲請之證人究明
    被告恫嚇告訴人之全情，即逕採信被告所辯，而捨取被告斯
    時之部分陳述（指「我可以關10年，你不可以關10年」該句
    ），遽為被告僅意在告知告訴人其將循法律途徑處理雙方勞
    資爭議，而要無恐嚇意思之認定，為不起訴處分。經告訴人
    聲請再議後，臺灣高等法院高雄分院檢察署檢察長亦未詳予
    斟酌告訴人檢具之「被告恫嚇告訴人全情」錄音光碟暨譯文
    ，即逕認原不起訴處分之認事用法均無不合，而予維持，顯
    亦有所違誤，爰依法聲請交付審判等語。
三、原裁定略以：(一)按刑事訴訟法第258 條之1 規定告訴人得向
    法院聲請交付審判制度，係參考德日之規定而增訂，其目的
    係為對於檢察官起訴裁量之制衡，除貫徹檢察機關內部檢察
    一體之原則所含有之內部監督機制外，另宜有檢察機關以外
    之監督機制；告訴人於不服上級檢察署之駁回處分者，得向
    法院聲請交付審判，由法院介入審查，以提供告訴人多一層
    救濟途徑（刑事訴訟法第258 條之1 立法理由參照）。從而
    ，本條之適用一方面係強制告訴人先循檢察機關內部之監督
    機制救濟無效果後，始由法院為之，法院有最終審查權，另
    方面亦促使檢察機關內部省視其不起訴處分是否妥當；故交
    付審判之制度雖賦予法院於告訴人交付審判之聲請裁定准否
    前，可依同法第258 條之3 第3 項規定為「必要之調查」，
    然法院於審查交付審判之聲請有無理由時，應以審酌告訴人
    所指摘不利被告之事證未經檢察機關詳為調查或斟酌，或不
    起訴處分書所載理由與事實不符或違背經驗法則、論理法則
    及證據法則為限，方符本條係為制衡檢察官起訴裁量權之立
    法意旨。(二)本案告訴人王炳憲迭於警詢、偵查中，已指明被
    告曾於99年7 月20日，在前開分裝場，對其恫嚇，致其心生
    畏懼之情，並聲請傳訊證人即在場員工（目擊證人）到庭為
    證，嗣於聲請再議理由狀中，並檢具案發當時完整錄音光碟
    ，以證明被告對告訴人恫嚇之內容，包括「我就是吃剩飯在
    等你」、「你家財萬貫我就跟你配」、「我可以關10年，你
    不可以關10年」、「我又沒說我要拿刀來殺你」、「我這條
    命不要了」等語，則依據前述證據，已足認被告涉有刑法第
    305 條之恐嚇罪嫌。原不起訴處分及臺灣高等法院高雄分院
    檢察署之駁回再議決定，未依聲請人之聲請傳喚證人到庭證
    述，復未勘驗告訴人所提錄音光碟以查明被告與告訴人對話
    之全情，即逕片面採信被告所辯，認定被告斯時僅陳稱「我
    可以關10年，你不可以關10年」一語，且係意在通知告訴人
    將循法律途徑究明告訴人非法解僱及短付資遣費之責，並無
    恐嚇之意，且遽認被告縱另言及「我又沒說我要拿刀來殺你
    」一語，也非惡害之通知，因認被告所涉恐嚇犯嫌不足，尚
    有未洽，告訴人此部分交付審判之聲請，為有理由，應予准
    許。並依司法院頒「法院辦理刑事訴訟案件應行注意事項」
    ，敘明被告涉嫌之犯罪事實、證據及所犯法條，及便於被告
    行使防禦權，並利審判程序之進行，記載：1.犯罪事實：陳
    明俊為址設高雄市旗山區○○○路226 之1 號「旗美煤氣聯
    合分裝場」之員工，因不滿負責人王炳憲命其改上半天班之
    處分，致與王炳憲互生嫌隙，詎陳明俊竟於99年7 月20日14
    時許，在前開分裝場，以「我就是吃剩飯在等你」、「你家
    財萬貫我就跟你配」、「我可以關10年，你不可以關10年」
    、「我又沒說我要拿刀來殺你」、「我這條命不要了」等加
    害生命、身體、自由安全言語，恫嚇王炳憲，使王炳憲心生
    畏懼。2.所犯法條：刑法第305 條恐嚇罪。3.證據：告訴人
    之指訴、99年7 月20日14時許（即案發時）完整錄音光碟及
    譯文等語。
四、經查，原裁定已敘明告訴人提出案發當時完整錄音光碟，並
    聲請傳訊證人即在場員工（目擊證人），以證明抗告人對告
    訴人恫嚇之事實，及原不起訴處分及臺灣高等法院高雄分院
    檢察署之駁回再議決定，未依聲請人之聲請傳喚證人到庭證
    述，復未勘驗告訴人所提錄音光碟以查明被告與告訴人對話
    之全情，即逕片面採信被告所辯，尚有未當，而認告訴人此
    部分交付審判之聲請，為有理由，應予准許。本院經核並無
    不合，抗告人徒憑己見，而認不應交付審判，自不足取；至
    於抗告人爭執告訴人所提出之錄音光碟有剪接之虞，及抗告
    人與告訴人發生爭執之時間係99年7 月17日12時30分許，而
    非99年7 月20日，暨抗告人向告訴人所為上開言詞，並無恐
    嚇之犯意云云，係屬交付審判後，法院應調查釐清之事實及
    如何解讀之問題，抗告人尚難執此而認無庸交付審判。綜上
    所述，本件抗告為無理由，應予駁回。
五、至於告訴人告訴被告涉嫌妨害祕密部分，經檢察官不起訴處
    分，並經臺灣高等法院高雄分院檢察署之駁回再議決定，復
    經告訴人聲請交付審判，此部分業經原審裁定駁回確定在案
    ，併此敘明。
六、據上論結，應依刑事訴訟法第412 條，裁定如主文。
中    華    民    國  100     年    5    月    4     日
                 刑事第六庭    審判長法  官  王憲義
                                     法  官  簡志瑩
                                     法  官  邱永貴
以上正本證明與原本無異。
不得再抗告。
中    華    民    國  100     年    5    月    4     日
                                     書記官  盧雅婷